臺灣臺南地方法院刑事判決　　　　　　　　　　　　　九十年度訴字第一四一號
　　公　訴　人　臺灣台南地方法院檢察署檢察官
　　被　　　告　丙○○
右列被告因違反台灣地區與大陸地區人民關係條例等案件，經檢察官提起公訴（九十
年度偵字第一一一二九號、九十年度偵字第一０三三四號），本院判決如左：
    主  文
丙○○共同使大陸地區人民非法進入台灣地區，處有期徒刑肆月，如易科罰金，以參
佰元折算壹日。緩刑貳年。
    事  實
一、丙○○與甲○○（業經判決有期徒刑六月）共同意圖使大陸地區人民非法入境台
    灣，以獲取不法利益，遂於民國（下同）八十八年七月間，由甲○○提供丙○○
    至大陸之機票、在大陸實際所需之生活費用，以及在假結婚後，由甲○○每月另
    外給付丙○○新台幣（下同）二千元作為報酬後，二人共同搭機至大陸地區福建
    省三民市，於同年八月二日由丙○○與大陸人民乙○○（業經判決有期徒刑四月
    ，緩刑二年）在三民市辦理不實之假結婚登記，乙○○並支付甲○○人民幣三萬
    元作為仲介費用，渠等三人並於同年八月十四日取得結婚登記證返台後，丙○○
    再推由甲○○持該文件至財團法人海峽交流基金會（下簡稱海基會）辦理認證手
    續，並辦理大陸地區人民進入台灣地區旅行證申請書，且將大陸地區人民進入台
    灣地區保證書送至當地派出所管區警員辦理對保手續後，再將相關資料送至內政
    部警政署入出境管理局（下簡稱入出境管理局）。丙○○及甲○○均明知前開結
    婚登記證內所載乙○○與丙○○之結婚為不實事項，竟仍基於共同概括犯意之聯
    絡，連續使海基會、台南市西區戶政事務所及入出境管理局等機關之公務員將該
    假結婚之不實事項，登載於各該機關職務上所掌之相關文件及戶籍資料上，並推
    由甲○○持以行使，以辦理乙○○之入境手續，足以生損害於中華民國對入出境
    及戶籍管理之正確性。嗣乙○○於接獲核准來台探親之文件後，即於八十八年十
    月十二日來台，並由甲○○帶往丙○○戶籍所在地派出所辦理暫住人口登記，使
    不知情之該管警員，簽註「關係：夫妻」、「暫住事由：探親」等不實事項於「
    入境人口申報流動人口登記單」、「戶卡片」及「暫住人口戶卡片」上，足以生
    損害於警察機關對戶政資料管理之正確性。乙○○隨後並未與丙○○履行同居義
    務，即至台南市○○路一二二號慶益商行從事作業員之工作，從事與來台目的不
    符之活動，嗣為該商行負責人莊杉益（業經另為不起訴處分）發覺而解雇，並經
    警循線而查悉上情。
二、案經台南市警察局第一分局報告台灣台南地方法院檢察署檢察官偵查起訴。
    理  由
一、右揭事實，業據被告丙○○坦承不諱，核與同案被告乙○○於警訊時及偵審中供
    述情節相符，足以補強被告自白之真實性，此外，復有戶籍謄本及入出境比對表
    附卷足憑，本件事證明確，被告前揭犯行均堪以認定，應予依法論科。
二、核被告丙○○所為，係犯刑法第二百十六條、第二百十四條之行使明知不實之事
    項，而使公務員登載於職務上所掌之公文書罪，以及違反台灣地區與大陸地區人
    民關係條例第十五條第一款使大陸人民非法入境之規定，而應依同法第七十九條
    第一項處罰。又刑法第四十一條第一項業餘九十年一月十日修正公布，將原來法
    定行為三年以下有期徒刑提高為五年以下有期徒刑，均得易科罰金，是比較新舊
    法，自以新法為有利於行為人，而應適用新法。被告與甲○○就前開犯行，均有
    犯意聯絡及行為分擔，皆為共同正犯。又被告使公務員登載不實之低度行為，為
    其後行使之高度行為所吸收，不另論罪；被告多次違犯刑法第二百十四條之文書
    ，時間緊接，方法相同，觸犯構成要件相同之罪名，顯係基於概括犯意反覆為之
    ，依連續犯規定論以一罪，並依法加重其刑。被告所犯刑法第二百十六條之目的
    在使大陸人民非法入境，所犯上開二罪間，有方法結果之牽連關係，應從一重之
    台灣地區與大陸地區人民關係條例第七十九條第一項處斷。公訴人雖僅就使公務
    員登載不實之犯行提起公訴，然檢察官僅就犯罪事實一部起訴者，其效力及於全
    部，本件被告復持該文書向入出境管理局、戶政機關、派出所行使之事實，與前
    揭論罪科刑之部分，有吸收犯及連續犯之關係，已如前述，本院自應就屬於裁判
    上一罪之連續行使前開使公務員登載不實之文書部分一併加以裁判。爰審酌被告
    犯罪動機、參與犯罪之支配程度及犯後態度等一切情狀，量處如主文所示之刑，
    並諭知易科罰金之折算標準，以資懲儆。末查被告未曾受有期徒刑以上刑之宣告
    ，有卷附台灣高等法院被告全國前案記錄表一紙可按，其因中度智障，謀生不易
    ，有身心障礙手冊影本附卷，因而萌生貪念，本院認經此起訴審判，當知所警惕
    ，信無再犯之虞，本院認所宣告之刑以暫不執行為當，併諭知緩刑二年，以啟自
    新。
據上論斷，應依刑事訴訟法第二百九十九條第一項前段，台灣地區與大陸地區人民關
係條例第七十九條第一項，刑法第二條第一項、第十一條前段、第二十八條、第二百
十六條、第二百十四條、第五十五條、第四十一條第一項前段、第七十四條第一款，
罰金罰鍰提高標準條例第一條前段、第二條，判決如主文。
本案經檢察官高峰祈到庭執行職務
中    華    民    國      九十一      年    七        月    二十九      日
                                  臺灣臺南地方法院刑事第三庭
                                          法  官  謝家宜
右正本證明與原本無異。
如不服本判決，應於判決送達後十日內，向本院提出上訴狀。
中    華    民    國      九十一      年    七        月    二十九      日
                                          書記官  朱小萍
附錄法條：
臺灣地區與大陸地區人民關係條例第七十九條第一項
違反第十五條第一款規定者，處五年以下有期徒刑、拘役或科或併科新台幣五十萬元
以下罰金。
中華民國刑法第二百一十六條
行使第二百十條至第二百十五條之文書者，依偽造、變造文書或登載不實事項或使登
載不實事項之規定處斷。
中華民國刑法第二百一十四條
明知為不實之事項，而使公務員登載於職務上所掌之公文書，足以生損害於公眾或他
人者，處三年以下有期徒刑、拘役或五百元以下罰金。
